【裁判字號】    89,上易,1406
【裁判日期】    890523
【裁判案由】    動產擔保交易法
【裁判全文】
臺灣高等法院刑事判決                          八十九年度上易字第一四０六號
    上  訴  人  台灣板橋地方法院檢察署檢察官
    被      告  甲○○
右上訴人因被告違反動產擔保交易法案件，不服台灣板橋地方法院八十八年度易字第
三五八五號，中華民國八十九年二月二十三日第一審判決（起訴案號：台灣板橋地方
法院檢察署八十八年度偵字第一七一七六號），提起上訴，本院判決如左：
    主  文
上訴駁回。
    理  由
一、公訴意旨略以：被告甲○○於民國八十七年六月二十六日向歌林股份有限公司（
    以下簡稱歌林公司）以分期付款之附條件買賣方式，購買彩色電視機一台，總價
    為新台幣（下同）四萬九千五百元，約定分十三期付款，除第一期為五千一百元
    外，餘每期三千七百元，其為動產擔保交易之債務人，於尚未付清價金前，不得
    任意將標的物遷移，詎甲○○於付款至第八期後，即未依約付款，而意圖不法之
    利益，將該電視機自約定放置處即臺北縣三峽鎮○○路四十六號十八樓之一租處
遷移至他處，且未依約付清尾款，致生損害於債權人歌林公司，因認被告甲○○
    涉有動產擔保交易法第三十八條之罪嫌。
二、公訴意旨指被告有違反動產擔保交易法之犯行，無非係以右揭事實，業據告訴人
    歌林公司指訴歷歷，並有附條件買賣契約書影本一紙附卷可稽，而該電視機已經
    被告遷離他處，亦據告訴代理人李子銓陳明屬實為論據。
三、訊據被告甲○○，固坦承前揭分期價款逾期繳納及電視機遭遷移他處等情，惟堅
    決否認犯罪，辯稱：伊與其夫乙○○原賃屋居住於所購電視機約定之放置處即臺
    北縣三峽鎮○○路四十六號十八樓之一，嗣因與其夫感情不好而分居，伊即於八
    十七年十月間搬回淡水娘家，離開時並未搬走電視機，之後乙○○因租約到期始
    將電視機搬離該約定放置處，伊以為乙○○會繼續繳款，並非故意不繳款，且伊
    經通知後已於八十八年十一月間繳清餘款等語。
四、按犯罪事實應依證據認定之，無證據不得推定其犯罪事實，刑事訴訟法第一百五
    十四條定有明文。經查：
    (一)證人即被告之夫乙○○於原審證稱：伊因租約到期，始將電視機搬離原賃居
        處，被告是在電視機搬走之後在她被訴之前才告訴伊錢沒付清，被告是否有
        說要由伊繳納，因時間經過這麼久已記不清楚等語 (第一審卷第六十九頁─
        第七十頁) ；其於本院審理時復稱：伊因房子租約到期，才於八十七年十月
        將電視機搬走等語 (本院八十九年五月九日筆錄) 。足見本案系爭之電視機
        ，係於被告搬離原租住處後，始由其夫乙○○遷移至他處，並非由被告遷移
        他處。
    (二)被告與其夫乙○○分居後，原以為其夫會繼續繳納分期款，但於得知其夫並
        未續繳，而遭歌林公司告訴後，即自八十八年十月起，陸續劃撥款項，已付
        清全部價款，業據告訴代理人丙○○陳稱屬實 (第一審卷第五十一頁反面，
        本院八十九年五月一日筆錄) ，並有郵政跨行匯款申請書影本三紙、淡水第
        一信用合作社匯出匯款條影本一紙附卷可稽，參諸丙○○陳稱被告是很有誠
        意要繳款等語 (第一審卷第五十一頁反面) ，足證被告應無意圖不法利益之
        故意。
    (三)綜上所述，被告既未遷移電視機，復於得知其夫未繳後已付清所餘價款，是
        其前揭所辯，洵屬信而有徵，應認尚與動產擔保交易法第三十八條之犯罪構
        成要件有間。
五、原審以不能證明被告犯罪，諭知被告無罪之判決，經核並無不合。檢察官上訴意
    旨以被告與夫分居時，並未委託其夫繳款，其夫亦未允諾代繳，則該電視機客觀
    上既已遷移原放置處，不論是否為被告所搬離，即應負動產擔保交易法第三十八
    條之罪責，而被告付清分期款，係事後之行為，仍無礙於該罪責之成立云云，指
    摘原判決不當。惟被告之行為，尚與動產擔保交易法第三十八條之犯罪構成要件
    不合，已如前述，是檢察官之上訴，為無理由，應予駁回。
據上論斷，應依刑事訴訟法第三百六十八條，判決如主文。
本案經檢察官鍾鳳玲到庭執行職務。
中    華    民    國    八十九    年       五       月      二十三      日
                          臺灣高等法院刑事第七庭
                              審判長法  官  蘇  隆  惠
                                    法  官  施  俊  堯
                                    法  官  洪  曉  能
右正本證明與原本無異。
不得上訴。
                                    書記官  丁  淑  蘭
中    華    民    國    八十九    年       五       月      二十四      日


司法院資訊處製作；財團法人民間司法改革基金會備份。
